【裁判字號】    97,交聲,559
【裁判日期】    970618
【裁判案由】    交管條例聲異
【裁判全文】
臺灣板橋地方法院交通事件裁定         97年度交聲字第559號
原處分機關  交通部公路總局臺北區監理所
異  議  人
即受處分人  甲○○
上列異議人因違反道路交通管理處罰條例案件，對於交通部公路
總局臺北區監理所於民國九十七年二月二十六日以北監自裁字裁
四０－ＺＡＱ０一六八五一號違反道路交通管理事件裁決書所為
之處分，聲明異議，本院裁定如下：
    主  文
異議駁回。
    理  由
一、異議意旨略以：異議人即受處分人甲○○於民國九十六年二
    月九日下午一時十三分許，駕駛車牌號碼０五七六－ＦＧ號
    自用小客車，行經國道高速公路泰山收費站北上第二車道時
    ，經警查獲走錯車道，致未繳交通行費，而經裁決應繳納新
    臺幣六千元之罰鍰，惟異議人雖有收受電子收費設備ＥＴＣ
    之營運單位遠通公司所寄發之補繳通知，然異議人向該公司
    查詢後，卻一直未獲該公司明確函覆及再確認通知；又國道
    公路警察局於九十六年七月所舉發異議人未繳費違規之舉發
    通知單，並未送達異議人簽收，其送達顯未完備，又異議人
    直到九十七年二月二十二日因至監理機關驗車，始知有上開
    違規案件未處理，異議人於驗車當時繳交本件違規罰鍰後，
    交通部公路總局臺北區監理所始於九十七年三月五日補送本
    件違規之裁決書，該裁決書顯有行政瑕疵及錯誤，爰為此聲
    明異議云云。
二、按汽車行駛於應繳費之公路、橋樑、隧道或輪渡，不依規定
    繳費者，處汽車所有人或駕駛人新臺幣（下同）三千元以上
    六千元以下罰鍰，並追繳欠費，道路交通管理處罰條例第二
    十七條第一項定有明文。又違反上開規定而逾越應到案期限
    六十日以上繳納罰鍰或逕行裁決處罰者，處罰鍰六千元，違
    反道路交通管理事件統一裁罰基準表亦規定甚明。次按交通
    部臺灣區○道○○○路局（以下簡稱本局）為辦理電子收費
    申裝及欠費追繳作業，依據公路通行費徵收管理辦法（以下
    簡稱本辦法）相關規定訂定交通部臺灣區○道○○○路局電
    子收費申裝及欠費追繳作業注意事項；依本辦法第十五條，
    用路人不依規定繳費者，營運單位應依用路人不同之欠費行
    為，依本局查明之車籍資料，製發「補繳通行費及作業處理
    費通知單」，追繳通行費並加收作業處理費用；用路人應於
    通知單所列之繳費期限內完成補繳程序，逾期未繳納則移送
    相關警察單位依法處理，交通部臺灣區○道○○○路局電子
    收費申裝及欠費追繳作業注意事項第一點、第十三點第一項
    、第十七點第三項分別定有明文。再按處理違反道路交通管
    理事件，有關文書送達之程序，依行政程序法之規定，違反
    道路交通管理事件統一裁罰基準及處理細則第五條定有明文
    。又送達，於應受送達人之住居所、事務所或營業所為之；
    當事人應為送達之處所不明者，行政機關得依申請，准為公
    示送達；有前項所列各款之情形而無人為公示送達之申請者
    ，行政機關為避免行政程序遲延，認為有必要時，得依職權
    命為公示送達；當事人變更其送達之處所而不向行政機關陳
    明，致有第一項之情形者，行政機關得依職權命為公示送達
    ；公示送達自前條公告之日起，其刊登政府公報或新聞紙者
    ，自最後刊登之日起，經二十日發生效力，行政程序法第七
    十二條第一項前段、第七十八條第一項第一款、第二項、第
    三項、第八十一條前段亦分別規定明確。
三、經查：
  (一)異議人甲○○於九十六年二月九日下午一時十三分許，駕駛
    車牌號碼０五七六－ＦＧ號自用小客車，於行經國道高速公
    路泰山收費站北上第二車道時，因其車輛裝設有電子收費設
    備ＥＴＣ卻未經由收費站ＥＴＣ專用車道通行，致電子收費
    設備ＥＴＣ未完成通行費扣款，而經電子收費設備營運單位
    遠通公司寄發補繳通行費通知，異議人接獲補繳通知後，未
    於通知單上所列之繳費期限完成補繳程序，而為臺灣區○道
    ○○○路局國道公路警察局第一警察隊泰山分隊以內政部警
    政署國道公路警察局公警局交字第ＺＡＱ０一六八五一號舉
    發違反道路交通管理事件通知單（下稱舉發通知單）逕行舉
    發異議人「汽車行駛於應繳費之公路不依規定繳費（走錯車
    道）（九十六年二月九日十三時十三分過違規地點，經通知
    補繳，繳費期限九十六年四月十日止未補繳）」之違規，舉
    發通知單於九十六年七月十四日因異議人遷移新址不明遭退
    回，復經上開國道公路警察局第一警察隊於九十六年八月十
    三日為公示送達，於九十六年九月三日生效，異議人於九十
    七年二月二十二日至監理機關驗車而知悉上開舉發，於同日
    經繳納罰鍰六千元後，向原處分機關陳述意見，原處分機關
    函請舉發單位調查結果，仍認異議人經電子收費設備營運公
    司催繳通行費欠費後，仍不依規定繳費，而有上揭違規行為
    ，遂於九十七年二月二十六日以北監自裁字裁四０－ＺＡＱ
    ０一六八五一號違反道路交通管理事件裁決書（下稱裁決書
    ），依道路交通管理處罰條例第二十七條第一項及違反道路
    交通管理事件統一裁罰基準表之規定，裁處異議人罰鍰六千
    元，異議人於收受裁決書後提起異議等情，有上開舉發通知
    單及所附之現場違規採證照片暨其上蓋有遷移新址不明退回
    郵戳之信封封面、交通部公路總局自行收納款項收據、交通
    部公路總局臺北區監理所交通違規案件陳述書、交通部臺灣
    區○道○○○路局泰山收費站九十七年三月七日高泰業字第
    ０九七００００六七二號函、內政部警政署國道公路警察局
    第一警察隊九十七年四月十一日公警一交字第０九七０一七
    一二六三號函、內政部警政署國道公路警察局第一警察隊九
    十六年八月十三日公警一交字第０九六０一九一四二六號函
    暨所附之舉發通知單第一聯公示送達公告及郵寄退件清冊、
    上開裁決書各一份附卷可稽。
  (二)就ＥＴＣ電子收費設備之違規態樣，因車道為無人收費，通
    行費無法當場即時繳費，故設有欠費追繳期供用路人於期限
    內依規定繳費之補繳機制，本件通行費補繳通知單業經營運
    單位即遠通公司依上開注意事項以掛號郵寄方式向異議人設
    於臺北縣五股鄉○○路○段二二一巷十三弄十九號二樓地址
    投遞，於九十六年四月九日由異議人甲○○本人蓋章收受，
    異議人卻未於繳費期限內補繳通行費等情，業經異議人於本
    院訊問時陳述明確（見本院九十七年五月二十日訊問筆錄）
    ，並有上開交通部臺灣區○道○○○路局泰山收費站九十七
    年三月七日函附卷足憑，異議人汽車行駛於應繳費之公路不
    依規定繳費之違規事實，應堪認定。異議人雖辯稱：其未收
    到舉發通知單，卻被罰六千元云云，惟查，異議人本件違規
    之車牌號碼０五七六－ＦＧ號自用小客車於交通部公路總局
    臺北區監理所登記之車籍地址為「臺北縣五股鄉○○路○段
    二二一巷十三弄十九號二樓」，核與異議人於戶政機關登記
    之戶籍地址「臺北縣五股鄉○○村○鄰○○路○段二二一巷
    十三弄十九號二樓」相符，有上開車輛車號查詢汽車車籍、
    異議人個人基本資料查詢結果各一紙在卷足佐，上開舉發通
    知單亦經原舉發單位送交郵政機關以掛號郵寄方式，投遞至
    異議人上址，卻因異議人「遷移新址不明」而經五股郵局退
    回，業如前述，復無其他證據可查知異議人尚有其他可供送
    達之處所，由上事證，足認異議人應受送達之處所不明，揆
    諸首揭法條，舉發機關自得對異議人為公示送達。又上開舉
    發通知單經公示送達後，業如前述原應於九十六年九月二日
    生效，因該日為周日假日，故順延至同年月三日經合法送達
    而生效，異議人遲至九十七年二月二十二日始向原處分機關
    陳述意見，顯已逾應到案期限六十日以上，原處分機關據此
    裁決異議人罰鍰六千元，核無違誤，異議人前開所辯，顯非
    可採。
  (三)異議人復辯稱：伊於收受通行費補繳通知後，有以電話聯絡
    向遠通公司查詢，卻未接獲遠通公司明確函覆及再確認通知
    ，遠通公司也未再向伊催繳通行費云云，然按不依規定繳費
    車輛之車主若對於營運單位通知或寄發之欠費內容有所疑義
    ，須於通知單繳費截止日前檢附證明文件向營運單位提出申
    訴，上開注意事項第二十一點定有明文，異議人既於本院訊
    問時陳稱：曾有二次通行費扣款未成功之經驗，事後皆有補
    繳（見同上訊問筆錄），異議人對欠費補繳之流程應有所知
    悉，卻僅以電話聯絡遠通公司，而未提出相關證明文件向遠
    通公司申訴，即逕不遵期繳費，異議人上開所辯，亦不足採
    。
  (四)異議人又辯稱：本件裁決書於伊繳交罰鍰後始補行送達，本
    件裁決行政上有瑕疵及錯誤云云。然按異議人違規當時即九
    十六年九月二十一日修正前及現行之道路交通管理事件統一
    裁罰基準及處理細則第四十四條第一項之逾越應到案期限六
    十日之三個月內逕行裁決之規定，均係主管機關即交通部與
    內政部為補充道路交通管理處罰條例漏未對處罰機關於受理
    違反道路交通管理事件裁決時效所為之補充性質行政命令，
    然因該細則第四十四條第一項並未規定處罰機關違反「逾越
    應到案期限六十日之三個月」期間之規定時，發生失權之效
    果，故解釋上該規定屬訓示之規定，端在促使各處罰機關儘
    速處理，以免形成積案，導致無法達成交通管理之目的。而
    處罰機關若未遵守前開期間之行政命令規定，應屬行政機關
    內部績效獎懲問題，不可因此而解釋為具有失權之效果，否
    則無異與訓示規定之解釋相扞格。是原處分機關於九十七年
    二月二十六日所為之裁決效力，並不因逾越前述裁罰基準及
    處理細則所定期限之規定，而失其效力。是異議人上開所辯
    ，顯有誤會。
四、綜上所述，本件異議人確有於上揭、地駕駛自用小客車行駛
    於應繳費之公路不依規定繳費之違規事實，堪予認定。原處
    分機關援引道路交通管理處罰條例第二十七條第一項及違反
    道路交通管理事件統一裁罰基準表，裁處異議人罰鍰新臺幣
    六千元，核無不合，本件異議為無理由，應予駁回。
據上論斷，應依道路交通管理處罰條例第八十七條第二項，道路
交通案件處理辦法第十九條，裁定如主文。
中    華    民    國    97  年      6     月    18    日
                臺灣板橋地方法院交通法庭
                            法  官  樊季康
以上正本證明與原本無異。
如不服本裁定，應於裁定送達後五日內，敘明理由向本院提出抗
告狀。
                            書記官  梁宜庭
中    華    民    國    97    年    6     月    18    日


司法院資訊處製作；財團法人民間司法改革基金會備份。
